【裁判字號】    89,訴,339
【裁判日期】    900522
【裁判案由】    給付承攬報酬
【裁判全文】
臺灣基隆地方法院民事判決  八十九年度訴字第三三九號
    原      告    甲○○
    被      告    龍城營造股份有限公司
    法定代理人    乙○○
    被      告    丙○○
右當事人間給付承攬報酬事件，本院判決如左：
    主    文
被告龍城營造股份有限公司應給付原告新台幣柒拾參萬元，及自民國八十九年十月二
十日起至清償日止按年息百分之五計算之利息。
訴訟費用由被告龍城營造股份有限公司負擔。
原告其餘之訴駁回。
本判決第一項於原告以新臺幣貳拾伍萬元為被告供擔保後，得假執行。但被告龍城營
造股份有限公司如於假執行程序實施前，以新臺幣柒拾參萬元為原告預供擔保，得免
為假執行。
原告其餘假執行之聲請駁回。
    事    實
甲、原告方面：
壹、聲明：
一、被告應連帶給付原告新台幣七十三萬元，及自起訴狀繕本送達翌日起至清償日止
    ，按年息百分之五計算之利息。
二、願供擔保為條件之假執行宣告。
貳、陳述：
一、緣被告丁○○（化名蘇水泉）、丙○○與龍城營造股份有限公司（下稱龍城公司
    ）於民國八十八年間合夥，以被告龍城公司名義承攬中華工程股份有限公司所標
    得之北二高基隆汐止段第三０三標建築工程，並於同年十一月間與原告訂立承攬
    契約，且訂有書面契約，將鋼筋加工綁紮工程（下稱系爭工程）轉包予原告，原
    告業依約於八十九年四月間完成工作，而依據雙方工程合約規定，系爭工程之標
    價係以每噸四千五百元計，並採實作數量計價，數量由原告提供料單供被告核算
    為憑，且原告應於核驗完成後辦理計價，一週內支付百分之四十現金，其他百分
    之四十五以二十日期之支票支付，於百分之十保留款則由被告於主結構ＲＣ澆置
    完成後十日內付現結清。
二、經二造於八十九年六月二日核算結果，被告尚應給付原告工程款共七十三萬元，
    此有被告等書具之付款同意書二紙足稽，詎被告等幾經催告均拒不付款，按民法
    第六百八十一條規定，合夥財產不足清償合夥之債務時，各合夥人對於不足之額
    ，連帶負其責任。，因此被告等應連帶負給付之責。
三、本件債務履行地為基隆，因此基隆地方法院就本件有管轄權。
四、按隱名合夥者，各當事人之資格並無限制，雙方當事人為自然人或法人均可。查
    本件丁○○與被告丙○○鑑於承攬公共工程之營造商多有資格限制，乃與同伴被
    告龍城公司合夥，以龍城公司名義承攬中華工程股份有限公司所標得之北二高基
    隆汐止段第三０三標工程，有關工程之轉包、監督俱由被告丙○○與丁○○二人
    負責，此除由承諾書均由被告丙○○丁○○代表簽名，可以證明。丙○○並多次
    以其個人支票支付工程款，且有多位參與工程之電機廠商知悉。因此依據民法第
    七百零五條規定，被告丙○○就本件工程款亦應付清償之責。
五、被告龍城公司經原告像中華工程股份有限公司查詢，並無債權存在，而代物清償
    乃要物契約，且該同意書之具名人為丙○○、丁○○，並非以被告龍城公司之名
    義為之，因此該同意書亦無法證明原告與被告龍城公司間有成立代物清償契約之
    合意。
六、被告龍城公司曾經自認龍城公司借牌予被告丁○○、丙○○二人，供渠等向中華
    工程股份有限公司承攬北二高基隆汐止段第三０三標工程，則丁○○與丙○○二
    人得標後，為履行與中華工程股份有限公司間之契約，進而與原告或其他下游承
    包商訂立承攬契約，原為被告龍城公司所得預見，未逾越其授權範圍，且原告等
    根本無從得知丁○○二人與被告龍城公司真正關係，並基於合理相信丁○○、丙
    ○○係經龍城公司合法授權簽訂本件承攬契約，依據民法第一百六十九條規定，
    龍城公司亦應負表見代理之責。
七、原告就系爭工程向被告龍城公司請款，陸續開立數紙統一發票予被告報稅，並經
    被告龍城公司收執，亦足以推斷系爭承攬契約存在於原告與被告龍城公司間，被
    告否認並無理由。
參、證據：提出證人張義宗、徐慎泰；證物工程契約一份、同意書二份、龍城公司登
    記事項卡一份、支票二份、退票理由單一份、會議記錄一份、發票五紙。
貳、被告方面：
一、被告龍城公司部分：
    被告之法定代理人最後言詞辯論期日並未到庭，惟其前曾到院當庭或提出書狀聲
    明及陳述如後：
（一）聲明：原告之訴駁回，如受不利益判決願供擔保請准免予假執行。
（二）陳述：
  １、被告龍城公司與丁○○、丙○○之間並無合夥關係。
  ２、依據原告提出之二張同意書之記載，可知被告積欠其之工程款，業經原告將被
      告對中華工程公司之債權讓與原告，而原告所主張之債權，亦因此代物清償而
      歸於消滅，原告不得再向被告龍城公司請求付款。
  ３、否認被告龍城公司與原告間曾經締結系爭工程之承攬契約，原告提出之承攬契
      約上之公司章及法定代理人章之印文，並非被告龍城公司所有公司大小章之印
      文。因此雙方既未成立承攬契約，則原告自不得依據承攬契約向被告請求給付
      工程款。
二、被告丙○○部分：
    被告未於言詞辯論期日到場，亦未提出準備書狀作何聲明或陳述。
    理    由
壹、程序方面：
一、本件被告龍城公司之法定代理人及被告丙○○，未於言詞辯論期日到場，核無民
    事訴訟法第三百八十六條各款所列情形，爰依原告之聲請，由其一造辯論而為判
    決。
二、本件原告依據承攬契約請求給付工程款，而工程施作地點為基隆，因此依據民事
    訴訟法第十二條規定，本院應有管轄權。
貳、得心證之理由：
一、原告主張其與被告龍城公司間締結有承攬契約，並提出承攬契約書一份為證，而
    被告龍城公司第一次到庭答辯所提出之答辯狀，並未否認其與原告間締結有系爭
    承攬契約，僅逕就其已代物清償系爭工程款，認原告工程款債權業已消滅，因此
    就該部分訴狀之陳述，應可認被告龍城公司就系爭承攬契約存在，並無爭執，雖
    其嗣後又具狀否認系爭承攬契約書面上龍城公司章及法定代理人章之印文非其公
    司及法定代理人所有印章之印文，但承攬契約並非要式契約，因此原告縱然無法
    證明書面契約上被告龍城公司章及法定代理人印文為被告龍城公司及法定代理人
    所有，並非系爭承攬契約即無法有效存在於原告與被告龍城公司之間，而查中華
    工程股份有限公司之負責系爭工程職員徐慎泰到院證述「被告龍城公司向其承包
    北二高汐止工程水電及建築工程」，此部分證言被告龍城公司並未否認，因此系
    爭工程確實係被告龍城公司向第三人中華工程股份有限公司承攬而來，而原告依
    據系爭承攬契約所施作之部分即為被告龍城公司所承攬之工程內容之一部分，原
    告依據系爭承攬契約施作，並多次向被告龍城公司請款，也開立被告龍城公司為
    付款人之發票交付，以供被告龍城公司報稅之用，此有原告提出之發票五紙在卷
    足參，並參照被告龍城公司於第一次庭期中，並未否認系爭承攬契約存在之意旨
    ，原告與被告龍城公司間確實成立系爭承攬契約，應堪認定。
二、原告又主張被告龍城公司尚有七十三萬元之尾款尚未給付，此部分被告龍城公司
    亦未爭執，僅抗辯兩造已成立代物清償契約，因此尚有七十三萬元尾款未清償，
    要堪認定。而依據原告提出之同意書記載，被告龍城公司同意原告得向中華工程
    股份有限公司請求將應給付予被告龍城公司之工程款，扣除七十三萬元予原告清
    償其積欠原告之尾款。此同意書係以被告龍城公司名義出具，並由原告持有該同
    意書，因此此部分契約之當事人即為原告與被告龍城公司應先認定，而該契約之
    性質乃為債權讓與契約，即被告同意讓與其對第三人中華工程股份有限公司七十
    三萬元之債權予被告龍城公司，但查經中華工程股份有限公司之職員徐慎泰到院
    證述，中華工程股份有限公司並未積欠被告龍城公司任何款項，因此該部分讓與
    契約之債權標的並不存在，因此被告龍城公司無從依據讓與契約而履行讓與債權
    之債務，而此部分債權讓與契約與原來被告龍城公司因承攬契約積欠原告之工程
    款債務間，乃為新債清償之性質，並非代物清償，蓋被告龍城公司並未提出任何
    他種給付予原告以代替原來之約定，給付之內容仍為金錢，是以被告龍城公司抗
    辯此約定為代物清償顯屬誤認，而按債務人因清償舊債務與債權人成立負擔新債
    務之契約，其舊債務並不當然因之消滅，需新債務業經履行舊債務方會消滅。而
    被告既無從履行讓與債權之債務，其原來債務並不存在，則原告本於舊債務即系
    爭承攬契約之法律關係，向被告龍城公司請求給付七十三萬元工程款，及自起訴
    狀繕本送達翌日起八十九年十月二十日起至清償日止按年息百分之五計算之利息
    ，應有理由。
三、又原告主張被告丙○○與被告龍城公司間有合夥關係，故就系爭債務應負連帶給
    付責任，此部分合夥關係業據被告龍城公司否認，且原告並未提出任何證據足資
    證明被告丙○○與被告龍城公司間有合夥關係，因此其依據合夥關係主張被告丙
    ○○應負連帶責任，顯無可採，應予駁回。
四、就原告勝訴部分，原告與被告龍城公司均陳明願供擔保，聲請宣告假執行及免予
    假執行，經核均無不合，爰分別酌定相當擔保金額准許之。原告敗訴部分其假執
    行之聲請亦失所附麗，應予駁回。
五、結論：原告之訴為一部有理由一部無理由，依民事訴訟法第三百八十五條第一項
    前段、第七十九條但書，第三百九十條第二項、第三百九十一條，判決如主文。
中      華      民      國    九十      年      五      月    二十二    日
~B臺灣基隆地方法院民事庭
~B        法  官  王翠芬
右為判決正本係照原本作成。
對於本件判決如有不服，應於收受送達後廿日內向本院提出上訴書狀，上訴於台灣高
等法院，並按他造當事人之人數附具繕本。
中      華      民      國    九十      年      五      月    二十四    日
~B        書記官  林苑珍


司法院資訊處製作；財團法人民間司法改革基金會備份。
